臺灣橋頭地方法院刑事判決　　　　　　　110年度訴字第120號
公　訴　人　臺灣橋頭地方檢察署檢察官
被　　　告　陳家鋒



上列被告因傷害案件，經檢察官提起公訴（109 年度偵字第0000
0 號），本院判決如下：
    主  文
陳家鋒犯傷害罪，處拘役伍拾日，如易科罰金，以新臺幣壹仟元
折算壹日。
    事  實
一、陳家鋒係高雄市○○區○○路000 號公園小別墅社區（下稱
    上開社區）之住戶，於民國109 年8 月13日15時30分許，在
    上開社區大門口，因電動門使用問題與該社區總幹事王芊涵
    發生爭執，可預見如徒手用力拉扯他人衣領，易於拉扯過程
    中因肢體接觸、碰撞他人身體而使他人受傷，仍基於傷害他
    人身體亦不違背其本意之不確定故意，徒手用力拉扯王芊涵
    衣領，而接觸、碰撞王芊涵之頸部及胸口，致王芊涵受有頸
    部及前胸多處挫傷合併擦傷之傷害。
二、案經王芊涵（下稱告訴人）訴由高雄市政府警察局左營分局
    報請臺灣橋頭地方檢察署檢察官偵查起訴。
    理  由
壹、關於證據能力之意見
    被告以外之人於審判外之陳述，雖不符前4 條之規定，而經
    當事人於審判程序同意作為證據，法院審酌該言詞陳述或書
    面陳述作成時之情況，認為適當者，亦得為證據，刑事訴訟
    法第159 條之5 第1 項定有明文。準此，本判決所引用各項
    被告以外之人審判外言詞或書面陳述，性質上雖屬傳聞證據
    ，然審酌此等陳述作成時外部情況俱無不當，復經檢察官、
    被告於審判程序同意有證據能力（本院訴卷第157 頁），乃
    認作為證據應屬適當，自得採為認定事實之依據。
貳、實體部分
一、認定有罪之理由
    訊據被告固坦承於上述時地與告訴人發生爭執，及徒手拉扯
    告訴人衣領之事實，惟矢口否認傷害犯行，辯稱：伊僅拉扯
    告訴人衣領，未傷害告訴人，告訴人受傷與伊無關。現場監
    視器錄影畫面乃告訴人選擇性提出，案發第一時間之影像已
    為告訴人刪除云云。經查：
  ㈠被告於109 年8 月13日15時30分許，在上開社區大門口，因
    電動門使用問題與告訴人發生爭執，遂徒手拉扯告訴人衣領
    等情，業經證人即保全人員陳俊龍、住戶吳哲旭分別於警審
    證述屬實（警卷第13頁、本院訴卷第162 、168 、173 至17
    7 頁），且有現場監視器錄影畫面翻拍照片、臺灣橋頭地方
    檢察署檢察事務官勘驗報告（下稱橋檢勘驗報告）在卷可稽
    （警卷第15至19頁、偵卷第25至35頁），復據被告坦認在卷
    （警卷第7 頁、偵卷第20頁、本院審訴卷第57頁、本院訴卷
    第57、157 、195 頁），足徵被告此部分自白核與事實相符
    ；又告訴人嗣於案發同日17時50分至高雄市立聯合醫院（下
    稱聯合醫院）急診，經診斷受有頸部及前胸多處挫傷合併擦
    傷一節，亦有該院診斷證明書暨病歷、告訴人傷勢照片存卷
    可佐（警卷第21頁、他卷第15頁、本院訴卷第35至43頁），
    是此部分事實均堪認定。
  ㈡告訴人於事發時身穿polo衫，被告向告訴人出手後，告訴人
    即向後退一節，業據告訴人到庭證述在卷（本院訴卷第186
    頁），且現場監視器錄影畫面翻拍照片及橋檢勘驗報告亦顯
    示告訴人遭被告拉扯衣領之際，身體有後退下腰之情形（警
    卷第15至17頁、偵卷第29至30頁），再衡以證人吳哲旭證稱
    ：被告手略呈握拳狀抓著告訴人衣領等語在卷（本院訴卷第
    174 至175 頁），足見被告拉扯力道非輕，則被告於用力拉
    扯告訴人衣領過程中，肢體同時接觸、碰撞告訴人頸部、胸
    口等身體部位，本與常情相符。至告訴人所證係遭被告徒手
    掐住脖子一節，雖與證人陳俊龍及吳哲旭針對事發過程所述
    有異，然參以告訴人自陳未見被告實際肢體動作究為拉衣領
    或掐脖子（本院訴卷第186 頁），此部分復乏其他事證可資
    補強，且衡諸事發時雙方驟起衝突，告訴人突遭被告未測之
    攻擊，恐難辨識被告實際攻擊部位，而前揭證人分別僅係上
    開社區之保全人員及住戶，乃客觀在場、未涉入雙方衝突之
    第三人，且見聞情狀應較告訴人清晰，所為證述堪予採信。
    是告訴人與前揭證人所述主要情節既互核一致，仍得相互補
    強採為認定事實之基礎，自足認被告確有徒手用力拉扯告訴
    人衣領，且於拉扯過程中有肢體接觸、碰撞告訴人身體頸部
    、胸口等處之舉。被告辯稱僅拉扯告訴人衣領，未傷害告訴
    人云云，無可為採。此外，起訴書雖依告訴人指訴認定被告
    係徒手掐住告訴人脖子致告訴人受有前述傷勢，但此節除告
    訴人單方指訴外，要無其他事證可憑，已如前述，自不得遽
    為不利被告之認定，又此僅涉被告犯罪手段之差異，無礙被
    告成立傷害罪之認定，應由本院就犯罪事實逕予更正審認，
    遂不生不另為無罪諭知之問題，附予敘明。
  ㈢觀之證人即住戶李宜梅於偵審證稱：事發前伊原與告訴人在
    1 樓講話，因告訴人站在伊前面講話數分鐘，是沒有傷的，
    胸口前面什麼都沒有，告訴人先走出去，伊聽到門口有爭吵
    聲才往外走，告訴人與被告面對面站在門外，伊第一眼就看
    到告訴人胸口有抓痕及稍微流血，才把告訴人拉到伊身邊，
    站在被告前面請他不要動手，被告很激動有做一些手勢，然
    後轉身離開等語（偵卷第20頁、本院訴卷第180 至183 頁）
    ，核與告訴人所述受傷部位相符（本院訴卷第187 頁），且
    告訴人係於案發後約2 小時即前往聯合醫院急診，是該院診
    斷證明書所載頸部及前胸多處挫傷合併擦傷之傷勢，經核受
    傷部位暨傷勢俱與上述拉扯過程暨告訴人指述受傷經過大致
    相符，此外無從證明該等傷勢果係其他不詳原因造成，綜此
    應認告訴人確因被告前述用力拉扯及肢體接觸、碰撞之舉而
    受有頸部及前胸多處挫傷合併擦傷之傷害。被告空言辯稱告
    訴人受傷與伊無關云云，顯係卸責之詞，不足憑信。至證人
    陳俊龍雖證稱：不清楚告訴人有無說有受傷或流血等語（本
    院訴卷第166 頁）；證人吳哲旭亦證述：沒看到告訴人胸口
    有受傷或流血，伊只是走過去，沒注意這個，因告訴人穿po
    lo衫，畢竟是女孩子等語（本院訴卷第176 頁），然參諸證
    人陳俊龍自陳隔開雙方時係面向被告等語在卷（本院訴卷第
    162 頁），則證人陳俊龍未及注意告訴人傷勢，本無違常情
    ，且縱證人陳俊龍、吳哲旭未見告訴人受有前述傷勢，亦不
    足反證告訴人未因被告前述用力拉扯及肢體接觸、碰撞之舉
    受傷，自不足採為有利被告之認定。
  ㈣刑法第13條第2 項規定，行為人對於構成犯罪之事實，預見
    其發生而其發生並不違背其本意者，以故意論。此即為「間
    接故意」或「不確定故意」，其成立要件包括對構成犯罪要
    件事實可能發生之預見，及其發生不違背行為人之本意。而
    徒手用力拉扯他人衣領，易於拉扯過程中因肢體接觸、碰撞
    他人身體而致他人受傷之結果，乃具一般智識及社會生活經
    驗之成年人均可預見，被告於事發之際已年滿57歲，教育程
    度為大學畢業（本院訴卷第196 頁），可認係具一般智識及
    社會生活經驗之成年人，其雖非蓄意傷害告訴人，然其應堪
    預見徒手用力拉扯告訴人衣領過程中，亦可能因肢體接觸、
    碰撞告訴人身體而使告訴人受傷，猶執意徒手用力拉扯告訴
    人衣領，且於拉扯過程中因肢體接觸、碰撞告訴人身體頸部
    、胸口，致告訴人受有頸部及前胸多處挫傷合併擦傷之傷害
    ，其主觀上顯有容任該傷害結果發生之意欲且不違背其本意
    ，是其確有傷害之不確定故意甚明。
  ㈤被告另辯以：現場監視器錄影畫面乃告訴人選擇性提出，案
    發第一時間之影像已為告訴人刪除云云。惟事發當天錄影設
    備運作正常，並無異狀，員警到場取證、觀看事發過程回放
    畫面時，錄影內容亦無異常，與本院當庭播放之錄影畫面相
    同等情，業據證人陳俊龍到庭證述甚詳（本院訴卷第170 至
    172 頁），足徵卷內現場監視器錄影畫面所示即為事發過程
    無誤，復經本院審酌卷內各項證據交互判斷如前，縱現場另
    有其他監視器錄影畫面未經提出，仍無從解免被告本件傷害
    罪責。此外，被告就此部分所辯亦未提出相關事證為憑，更
    無從以此反推被告並無前揭傷害犯行，自不得執為被告有利
    之認定。
  ㈥此外，當事人聲請調查之證據，法院認為不能調查、與待證
    事實無重要關係、待證事實已臻明瞭無再調查之必要者，得
    認為不必要而以裁定駁回，刑事訴訟法第163 條之2 第1 項
    、第2 項第1 款至第3 款分別定有明文。本件固據被告聲請
    調取案發時上開社區1 樓其他監視器錄影畫面及案發後1 小
    時員警到場處理之監視器錄影畫面（本院審訴卷第39頁、本
    院訴卷第193 、195 頁），然上開社區管理委員會業以110
    年3 月29日（110 ）墅委字第1100329001號函覆稱未保留該
    社區109 年8 月13日15時30分至同日17時之錄影檔案（本院
    訴卷第31頁），此部分已屬不能調查；員警到場處理之監視
    器錄影畫面部分，乃案發後之情形，與本件犯罪事實不生直
    接關聯性，又被告所涉犯行業經審認如前，犯罪事實已臻明
    瞭，依前揭規定乃認俱無調查必要，併此敘明。
  ㈦綜前所述，本件事證明確，被告犯行洵堪認定，應依法論科
    。
二、論罪科刑
  ㈠核被告所為，係犯刑法第277 條第1 項之傷害罪。
  ㈡爰審酌被告僅因細故與告訴人發生爭執，竟未能適度控制自
    身情緒，任意以上述方式傷害告訴人，所為誠屬不該，且犯
    後矢口否認犯行，迄今猶未與告訴人達成和解或賠償所受損
    害，未見悔意；兼衡被告自陳學經歷、工作暨家庭狀況（本
    院訴卷第196 頁）等一切情狀，量處如主文所示之刑，並諭
    知易科罰金之折算標準。
據上論斷，應依刑事訴訟法第299 條第1 項前段，刑法第277 條
第1 項、第41條第1 項前段，刑法施行法第1 條之1 第1 項，判
決如主文。
本案經檢察官陳麗琇提起公訴，檢察官廖姵涵到庭執行職務。
中    華    民    國   110    年    10    月    19    日
                  刑事第六庭    審判長法  官  陳明呈
                                      法  官  黃英彥
                                      法  官  方佳蓮
以上正本證明與原本無異。
如不服本判決應於收受判決後20日內向本院提出上訴書狀，並應
敘述具體理由。其未敘述上訴理由者，應於上訴期間屆滿後20日
內向本院補提理由書( 均須按他造當事人之人數附繕本) 「切勿
逕送上級法院」。
中    華    民    國   110    年    10    月    19    日
                                      書記官  史萱萱
附錄本判決論罪科刑法條：
中華民國刑法第277條
傷害人之身體或健康者，處5 年以下有期徒刑、拘役或50萬元以
下罰金。
犯前項之罪，因而致人於死者，處無期徒刑或7 年以上有期徒刑
；致重傷者，處3 年以上10年以下有期徒刑。